【裁判字號】    92,上更(一),354
【裁判日期】    920909
【裁判案由】    毒品危害防制條例
【裁判全文】
臺灣高等法院刑事判決                      九十二年度上更（一）字第三五四號
    上  訴  人  臺灣板橋地方法院檢察署檢察官
    被      告  丙○○
                甲○○
    共     同
    選任辯護人  陳麗真  律師
右上訴人因被告違反毒品危害防制條例案件，不服臺灣板橋地方法院八十九年度訴字
第三九七號，中華民國八十九年八月三十一日第一審判決（起訴案號：臺灣板橋地方
法院檢察署八十八年度偵字第一二七二號、八十八年度偵字第二四○七四號、八十八
年度毒偵字第二二○四號），提起上訴，經判決後，由最高法院發回更審，本院判決
如左：
    主    文
原判決關於丙○○、甲○○部分均撤銷。
丙○○、甲○○共同連續販賣第二級毒品，均累犯，丙○○處有期徒刑柒年陸月，甲○○處有期徒刑柒年貳月，扣案安非他命壹包（驗餘淨重零點柒公克）沒收銷燬之
，嘉味仙口香糖包裝盒壹個沒收。販賣毒品所得新台幣捌仟元沒收，如全部或一部不
能沒收時，以其財產抵償之。
    事    實
一、丙○○、甲○○係男女朋友關係，前曾違反麻醉藥品管理條例罪，丙○○經本院
    判處有期徒刑六月確定，於民國（下同）八十四年十一月二十一日易科罰金執行
    完畢；甲○○經臺灣板橋地方法院判處有期徒刑四月確定，於八十七年四月二十
    九日易科罰金執行完畢，皆不知悛改，復共同基於意圖營利之概括犯意聯絡，以
    丙○○所有之0000000000號行動電話為聯絡工具，連續於八十八年六
    月初某日十八時三十分許、六月底某日十八時四十分許及七月初某日十八時三十
    分許，同在台北縣板橋市○○路三二七巷十九弄口，分別以新台幣（下同）四千
    元、二千元及二千元之價格，販賣第二級毒品安非他命予乙○○吸用（另案偵辦
    ）共三次。第一次係由丙○○交貨取款，第二次係由曾、方二人共同送貨，由甲○○交貨取款，第三次則由方女交貨取款。嗣於八十八年七月十四日，乙○○為
    警查獲後供出毒品來源，並配合警方電聯丙○○欲購毒品，曾、方二人於翌日（
    十五日）零時三十分許，依約帶同由嘉味仙口香糖包裝盒包裝之安非他命一包（
    驗餘淨重○．七三公克）至台北縣板橋市○○路三二七巷十九弄一號前，尚未交
    易時即為警當場查獲，並扣得上開嘉味仙口香糖包裝盒及安非他命。
二、案經台北縣警察局海山分局、板橋分局報請臺灣板橋地方法院檢察署檢察官偵查
    起訴。
    理    由
一、訊據上訴人即被告丙○○、甲○○均矢口否認有販賣安非他命之犯行。丙○○辯
    稱：伊綽號不是叫「阿堯」，乙○○係透過友人「阿建」介紹而認識，但從未販
    賣安非他命予乙○○，不知乙○○為何要指證伊有販賣安非他命之行為，且其毒
    品亦非從其身上搜得云云。甲○○則辯稱：伊從未見過乙○○，根本不認識他等
    語。
二、惟查：
（一）按本件緣由員警聲請搜索票於八十八年七月十四日二十二時許，至乙○○位於
      台北縣板橋市○○路○段六十巷三九弄三十六號二樓搜索查獲，並扣得安非他
      命吸食器一個等情，有台北縣警察局海山分局解送人犯報告書一份及搜索扣押
      證明筆錄在卷可參，並由乙○○供稱其安非他命毒品係由其向被告丙○○、甲○○購買，且經由員警吳錦峰、吳青熹等人指示乙○○打電話約丙○○為毒品
      購買交易等情。業據證人乙○○於警訊中陳稱：「共向他「阿堯」購買過三次
      ，第一次是八十八年六月初十八時三十分許，我打綽號「阿堯」行動電話00
      00000000號，向其購買安毒四千元，雙方約在台北縣板橋市○○路三
      二七巷十九弄口交易，當時綽號「阿堯」即將二包安非他命交給我，我即將新
      台幣四千元交給「阿堯」。第二次是八十八年六月底十八時四十分許，．．．
      ．雙方同樣約在台北縣重慶路三二七巷十九弄口交易，當時綽號「阿堯」與其
      安毒一包交給我後離開。第三次是八十八年七月初大約十八時三十分許，我打
      「阿堯」之行動電話0000000000號，欲向其購買安毒，雙方同樣約
      在板橋市○○路三二七巷十九弄口交易，當時「阿堯」女友甲○○獨自一個人
      前來，我即將新台幣二千元交給甲○○，她即帶我到附近的路邊，將該包安毒
      藏在空的香煙盒裡面，叫我去拿，當時我將香煙盒拿起後確定安毒在裡面，雙
      方即各自離開」、「（綽號「阿堯」與甲○○是否警方人員於八十八年七月十
      五日零時三十分在板橋市○○路三二七巷十九弄一號前查獲到案之丙○○與甲○○？）是的，沒有錯，就是他們二人販賣安非他命給我吸的（經當場指認）
      」、「（警方於現場查獲一個空的口香糖盒子，裡面有一包安非他命是如何而
      來？）是丙○○與甲○○要拿來販賣給我的安非他命」、「因我在今日（十四
      日）二十一時許有打電話給「阿堯」欲向其購買安非他命二千元，被警方人員
      查獲，我即將詳情提供給警方，再帶同警方人員於八十八年七月十五日零時三
      十分到板市○○路三二七巷十九弄口等候，當時他們二人一前一後出現，丙○○當時手提著二包垃圾走在前面，而甲○○則手拿著一個口香糖盒子，我即通
      知警方上前查緝，當時甲○○趁警方不注意時將裝有安非他命之口香糖盒子丟
      棄於路旁，但仍為警方人員查獲，．．．．」（見偵一七二七二號卷第九頁、
      第十頁）；其嗣於檢察官偵查中證稱：「（有無向丙○○、甲○○買安非他命
      ？）有，他們二人一起販賣給我的，從八十八年六月初到八十八年七月十四日
      前後共四次（連同被抓這次），每次都買二千或四千不等」、「（當時送貨給
      你及向你收錢的女子是否在庭的甲○○？（命當場指認）沒錯。）等語甚詳（
      見偵查卷第三十九頁、第五十四頁）；其於原審調查時供稱：「（安非他命何
      來？）是我朋友「阿建」介紹我向丙○○、甲○○買的，「阿建」真名我不知
      道，他年約六十多年次」、「（對你於警局所言是否實在？購買之時間、地點
      金額如何？（提示筆錄並告以要旨））沒錯，時間、地點、金額都沒錯，「阿
      堯」就是剛才在場之男子丙○○」、「．．．．我錢交給他（即被告）後，他
      才說安非他命放在附近，再叫我自己直接去拿，有時是放在煙盒內，有時外面
      有包裝紙，有的外面是塑膠袋，丟在路邊電線桿下面，要我自去拿」等語（見
      原審卷第八十八頁、第八十八頁背面）。雖證人乙○○於原審一度供稱未向甲○○購買云云，但於本院前審調查訊問時再供述：「第一次八十八年六月十日
      ，買四千，是曾拿給我，第二次六月二十五日左右，買二千，是曾拿給我，方
      也有到場站在旁邊沒有講話，第三次七月初，買二千，是方拿給我，第四次是
      我帶警察去的那次。都是在三二七巷十九弄口」、「（你有無向女的買過？）
      我都是打電話給曾（即丙○○），曾有時會叫方（即甲○○）毒品給我」（見
      本院前審卷八十九年十二月四日訊問筆錄），仍指證歷歷向被告二人購買，且
      觀購買毒品係為多次重複性行為，益以事發距今時間間隔已久，在人之一般經
      驗上，要求證人於每次交易細節均鉅細無遺記明交易對象、價格及方式，於客
      觀上顯屬強人所難，並與經驗法則不符，證人乙○○於警訊、偵查及審判中均
      指述被告二人確有販賣安非他命犯行，雖內容一度之否認應係認其購買聯絡對
      象為丙○○，女方祇是協助而已，一時失察未予指認或偶有其一不一，雖非完
      全一致，尚不能指其證言有所瑕疵而全不足憑信。再者，佐以被告丙○○於警
      詢時亦自稱其綽號為「阿堯」，平時所用的行動電話為0000000000
      號亦屬相符（見偵查卷第十三頁背面），此亦與經被告甲○○自承其男友丙○○之綽號為「阿堯」無訛（見偵查卷第十七頁），且本件係於證人乙○○供述
      後由警方依照證人提供之行動電話聯絡被告二人進行交易，是此部分更足證被
      告二人及證人乙○○與扣案安非他命之事實，具有緊密之關連性，益以證人乙○○與被告二人間並無宿怨，尤其販賣毒品一事，事涉刑罰甚鉅，於客觀上實
      無誣陷之理，是證人乙○○歷歷指述購買安非他命之對象、行動電話之聯絡方
      式、時間、地點、金額等，顯屬信而有徵。
（二）證人即承辦員警吳青熹於原審證稱：「本件先查到乙○○之安非他命，他說是
      向丙○○購買，陳並在我們面前與曾連絡說要購買安非他命，約好在查獲地點
      ，陳對我們說，他們交易方式是由他們先將安非他命包好丟在路邊，到場後陳
      交錢後，他們會指示他自己去拿，我們在查獲前半小時至現場埋伏，當時乙○○坐在我車上，等在場被告二人（丙○○、甲○○）走出來告訴我說就是這二
      位，我用無線電聯絡其他同仁說人犯已出現，我與乙○○在車上看到甲○○離
      我們的車子約十公尺遠之距離，有丟一東西在路旁，丙○○提一垃圾袋，他二
      人丟完後剛好要轉角離開，就被我們同仁查獲，另帶同他們至現場撿回所丟之
      安非他命一包，．．．．」等語（見原審卷第六十四頁）、其嗣於本院前審亦
      為如是證詞（見本院前審卷八十九年十二月四日訊問筆錄）。證人即另一承辦
      員警吳錦峰於原審證稱：「當時我在另外一邊，我與保一支援之警員動手抓的
      ，丙○○、甲○○二人是一前一後走，丙○○手上還提一垃圾袋」、「（為何
      知道有丟東西在路邊？）是乙○○告訴我們說人犯已出現並丟東西在路邊，所
      以我們抓到人犯時才去找丟之東西」、「（提示證人乙○○八十九年七月五日
      訊問筆錄，有何意見？）乙○○說打丙○○之手機購買安非他命，查獲後他（
      乙○○）說甲○○也有送安（非他命）過來，當時我在巷口，我另二個同事與
      乙○○坐在車上，丙○○、甲○○出現後，我同事用無線電通知我們，我們才
      動手抓人，沒有看見他二人有其他動作」云云（見原審卷第六十四頁背面、第
      一○七頁、第二○八頁）。顯見被告確有與乙○○電話聯絡購買安非他命事宜
      始到案發現場。質諸被告丙○○亦不否認與乙○○並非熟稔，因急事與乙○○
      於右揭時地相約見面（見本院前審卷八十九年十二月二十七日審判筆錄），茍
      被告非與乙○○聯絡販賣安非他命，焉有於深夜與不熟之人相約見面？尚且，
      觀諸有急事與乙○○於右揭時地相約見面之緣由，不僅支吾其詞，亦說不出有
      利之事證，諸如被告丙○○於警詢時供稱「（你稱所查獲之安非他命非你所有
      ，為何你住中和市○○街二八七號之三會手提垃圾袋在現場出現？）因我坐計
      程車到案發現場找朋友借錢，到時我朋友「小胖」剛好拿垃圾到外面倒掉，順
      便託我將垃圾倒掉」（見偵查卷第十二頁背面）。或於檢察官偵訊時改稱：「
      係到那裡找朋友「阿三」借錢，他拿了一包垃圾請我替他丟」（見偵查卷第四
      十頁），然嗣於本院訊問時改稱：「（是否與乙○○在台北縣板橋市○○路三
      二七巷十九弄一號前）沒有，當時我也住在附近」、「（當時你住何處？）經
      過太久不記得」、「（乙○○以0000000000號行動電話聯絡你？）
      他說有急事找我，當時我正好要跟女朋友帶兩包垃圾出門順便去夜市吃東西，
      純粹去看看什麼事情，警察查獲時我們有上並沒有東西，手上只有兩包垃圾帶
      袋，東西怎麼來的也不知道」等語（見本院卷九十二年六月十二日訊問筆錄）
      ，均說不出其為何在案發現場之所以然，益見乙○○所證被告等有販賣安非他
      命犯行為真實。
（三）現場扣案用嘉味仙口香糖盒裝之白色結晶一包（毛重○．八公克，驗餘淨重○
      ．七三公克），經送請法務部調查局鑑定結果，確認係第二級毒品安非他命無
      訛，此有該局八十九年七月十三日（八九）陸（一）字第八九○四八一一三號
      檢驗通知書一紙在卷足憑。雖現場扣案安非他命固非從被告二人身上所查獲，
      然參酌證人乙○○於原審所稱其與被告先前之交易方式，均於錢交給他（即被
      告）後，他（即丙○○）才說安非他命放在附近，再叫我自己直接去拿，有時
      是放在煙盒內，有時外面有包裝紙，有的外面是塑膠袋，丟在路邊電線桿下面
      ，要我自去拿等情（見原審卷第八十八頁、第八十八頁背面），及其證人員警
      吳青熹於本院前審結稱：「因乙○○事先告訴我們他門先前的交易方式，都是
      在交易地點丙○○先丟一包東西，然後交錢以後才告訴對方東西在裡，所以我
      們帶乙○○去查案時，才特別注意，．．．．並看到女丟一包東西（即查扣之
      安非他命）」（見本院前審卷第三十五頁），益以被告二人均有吸食毒品之前
      科，於員警案發當場查緝為求湮滅證據而迅速隨手棄置，理可想見，亦足堪為
      被告二人販賣第二級毒品之客觀物證甚明，已為灼然。再者，安非他命為第二
      級毒品，政府查緝甚嚴，販賣者皆處以重刑，被告等茍無營利意圖，不會甘冒
      被捕判刑之風險而於公共場所與乙○○交易。是被告等有營利意圖，至為明灼
      。綜上，被告等販賣第二級毒品事證明確，被告二人執前開所辯純為卸責之詞
      ，委不足採，被告等犯行堪予認定，依法應予論科。
三、查安非他命屬毒品危害防制條例第二條第一項第二款所稱之第二級毒品，被告丙○○、甲○○多次販賣安非他命予乙○○，核係犯毒品危害防制條例第四條第二
    項之販賣第二級毒品罪。被告等販賣安非他命前持有之低度行為，為其販賣之高
    度行為所吸收，僅論以販賣安非他命罪。被告二人就販賣安非他命之犯行，有犯
    意聯絡及行為分擔，為共同正犯；其等第一、二、三次販賣第二級毒品既遂行為
    ，與第四次販賣未遂之犯行，時間密接，所犯為構成要件相同之罪名，顯係基於
    概括犯意反覆為之，應依連續犯之規定，應論以販賣既遂一罪，並就法定刑有期
    徒刑部分（無期徒刑部分不得加重）加重其刑。查被告丙○○於八十四年十一月
    二十一日，甲○○於八十七年四月二十九日分別受有期徒刑之執行完畢，此有本
    院被告全國前案紀錄表在卷可佐，五年以內再犯本件有期徒刑之罪，均為累犯，
    均應就法定刑有期徒刑部分遞加重其刑。原審未為詳究，遽為被告等無罪諭知，
    尚嫌率斷，公訴人上訴指摘及此，應認有理由，自應由本院將原判決此部分撤銷
    改判。爰審酌被告等二人品行，年紀尚輕，不思以正當途徑掙取金錢，圖以販賣
    毒品獲利，動機不佳，目的係意圖牟利，造成社會重大危害，嚴重戕害國民身心
    健康等手段、目的、智識程度、與犯罪所生之損害等一切情狀，量處丙○○處有
    期徒刑柒年陸月，甲○○處有期徒刑柒年貳月，以資懲儆。扣案之安非他命一包
    （驗餘淨重○．七三公克），係第二級毒品，不問屬於犯人與否，應依毒品危害
    防制條例第十八條第一項前段規定宣告沒收銷燬。扣案之嘉味先口香糖包裝盒一
    個，係被告供犯罪所用之物，依同條例第十九條第一項規定宣告沒收；販賣毒品
    所得八千元，亦依同條例第十九條第一項宣告沒收，如全部或一部不能沒收時，
    以其財產抵償之。
據上論斷，應依刑事訴訟法第三百六十九條第一項前段、第三百六十四條、第二百九
十九條第一項前段，毒品危害防制條例第四條第二項、第十八條第一項前段、第十九
條第一項，刑法第十一條前段、第二十八條、第五十六條、第四十七條，判決如主文
。
本案經檢察官鄭龍照到庭執行職務。
中      華      民      國      九十二     年     九      月     九     日
                              臺灣高等法院刑事第十五庭
                                  審判長法  官  房  阿  生
                                        法  官  雷  元  結
                                        法  官  蔡  光  治
右正本證明與原本無異。
如不服本判決，應於收受送達後十日內向本院提出上訴書狀，其未敘述上訴之理由者
並得於提起上訴後十日內向本院補提理由書（均須按他造當事人之人數附繕本）。
                                        書記官  王  韻  雅
中      華      民      國    九十二    年      九      月     十二     日
附錄：本案論罪科刑法條全文
毒品危害防制條例第四條第二項
製造、運輸、販賣第二級毒品者，處無期徒刑或七年以上有期徒刑，得併科新臺幣七
百萬元以下罰金。


司法院資訊處製作；財團法人民間司法改革基金會備份。
